【裁判字號】    98,交訴,109
【裁判日期】    981130
【裁判案由】    業務過失致死
【裁判全文】
臺灣屏東地方法院刑事判決             98年度交訴字第109號
公  訴  人  臺灣屏東地方法院檢察署檢察官
被      告  乙○○
上列被告因業務過失致死案件，經檢察官提起公訴（98年度偵字
第7590號），被告於本院準備程序就被訴事實為有罪之陳述，經
合議庭裁定由受命法官獨任進行簡式審判程序，並判決如下：
    主  文
乙○○犯業務過失致人於死罪，處有期徒刑伍月，如易科罰金，
以新臺幣壹仟元折算壹日。緩刑貳年，並應向指定之公益團體、
地方自治團體或社區提供捌拾小時之義務勞務，緩刑期間付保護
管束。
    事  實
一、乙○○平日為水泥工，並駕駛其所有之車牌號碼WO-8301 號
    自用小貨車載運水泥，係以駕駛為其附隨業務之人。其於民
    國98年5 月17日上午，駕駛前揭自用小貨車，沿屏東縣潮州
    鎮○○路由北往南方向行駛，於同日11時53分許，行經屏東
    縣潮州鎮○○路與朝昇路22巷之無號誌交岔路口時，原應注
    意車輛行經無號誌之交岔路口，如未劃分幹、支線且車道數
    相同，又同為直行車者，左方車應暫停讓右方車先行，而依
    當時該處天候晴、日間自然光線、柏油路面乾燥、無缺陷、
    無障礙物、視距良好，客觀上並無不能注意之情事，竟疏未
    注意讓右方車先行，即貿然進入該路口，適陳惠英騎乘車牌
    號碼PKZ-309 號普通重型機車，沿屏東縣潮州鎮朝昇22巷由
    西往東方向行駛至該路口，即遭乙○○之自小貨車車頭撞擊
    左側車身，致陳惠英人車倒地，受有頭部外傷併顱內出血等
    傷害，經送醫急救後，仍於同年月29日22時2 分許不治死亡
    。乙○○於肇事後留在現場等待警方前來處理，並在有偵查
    犯罪職權之機關或公務員未發覺其為犯人前，即當場向警方
    承認係肇事者而自首犯行，進而接受裁判。
二、案經屏東縣政府警察局潮州分局報請相驗及陳惠英之夫甲○
    ○訴由臺灣屏東地方法院檢察署檢察官偵查起訴。
    理  由
一、按簡式審判程式之證據調查，不受刑事訴訟法第159 條第1
    項所定：「被告以外之人於審判外之言詞或書面陳述，不得
    作為證據。」之限制，此見同法第273 條之2 規定甚明。是
    本判決下列所引用之被告以外之人於審判外所為之陳述，依
    前揭法律規定，均得作為證據，先予敘明。
二、(一)上開犯罪事實，業據被告乙○○坦承不諱，並有道路交通
      事故現場圖、道路交通事故調查報告表(一)、(二)、全民醫院
      診斷證明書、屏東縣政府警察局潮州分局警員張文良出具
      之職務報告各1 份、事故現場及車損照片24張在卷可稽（
      以上見臺灣屏東地方法院檢察署98年度相字第336 號相驗
      卷宗【下稱相卷】第25至41頁、第94頁）；而被害人陳惠
      英係因本件交通事故傷重死亡，亦經臺灣屏東地方法院檢
      察署檢察官督同法醫師到場相驗鑑定屬實，製有98年度檢
      相字第336 號檢驗報告書、相驗筆錄、相驗屍體證明書各
      1 份、相驗照片9 張附卷足憑（見相卷第42至60頁），俱
      徵被告前揭不利於己之自白與事實相符。
    (二)次按汽車行駛至無號誌之交岔路口，如未劃分幹、支線且
      車道數相同，又同為直行車者，左方車應暫停讓右方車先
      行，道路交通安全規則第102 條第1 項第2 款訂有明文；
      被告身為汽車駕駛人，自應注意遵守此等規定，又依前揭
      道路交通事故調查表(一)所示，事發時天候晴、日間自然光
      線、柏油路面乾燥、無缺陷、無障礙物、視距良好，客觀
      上並無不能注意之情事，被告竟疏未注意上開規定，致所
      駕駛之車輛撞及被害人，其有過失至為灼然，此另有臺灣
      省車輛行車事故覆議鑑定委員會98年9 月1 日覆議字第09
      86203210號函1 份存卷可參（見相卷第108 頁）。而因被
      告之過失肇事，致被害人死亡，其過失行為與被害人死亡
      結果間，具有相當因果關係甚明。
    (三)綜上，本件事證明確，被告犯行洵堪認定，應依法論科。
三、按刑法上所謂業務，係指個人基於其社會地位繼續反覆所執
    行之事務，包括主要業務及其附隨之準備工作與輔助事務在
    內。此項附隨之事務，只須與其主要業務有直接、密切之關
    係者，即可包含在業務概念中，而認其屬業務之範圍（最高
    法院89年臺上字第8075號判例意旨參照）。本件被告為水泥
    工，平時駕駛前揭自小貨車以載運水泥，業據被告於偵訊時
    供明在卷（見相卷第45頁），自屬以駕駛為其附隨業務之人
    ，是其駕駛車輛過失肇事致被害人死亡之行為，乃基於其附
    隨業務之行為所發生，自應以業務過失論處。核被告所為，
    係犯刑法第276 條第2 項之業務過失致人於死罪。又本件事
    故發生後，報案人或勤務指揮中心轉來資料未報明肇事人姓
    名，處理人員前往現場處理時，被告在場並當場承認為肇事
    人之情，有屏東縣政府警察局交通事故肇事人自首情形紀錄
    表1 紙附卷可佐（見相卷第24頁），被告嗣並接受裁判，堪
    認其顯具悔意，合於自首要件，爰依刑法第62條前段之規定
    減輕其刑。爰審酌被告以駕駛為附隨業務，原負有較高之注
    意義務，其駕車違規肇事致被害人死亡，對被害人家屬所造
    成之傷痛甚難平復，惟慮及被告前無任何犯罪科刑紀錄，素
    行良好，有臺灣高等法院被告前案紀錄表在卷可稽，於肇事
    後坦認犯行，並與被害人家屬成立調解，將賠償金額給付完
    畢，試圖彌補其造成之損害，除經告訴人甲○○陳述在卷（
    見本院卷第23頁左面），另有撤回告訴狀、屏東縣潮州鎮調
    解委員會調解筆錄各1 紙附卷可考（見本院卷第9 、10頁）
    ，犯後態度尚佳，暨其生活狀況、智識程度等一切情狀，量
    處如主文所示之刑，並諭知易科罰金之折算標準。又被告未
    曾因故意犯罪受有期徒刑以上刑之宣告，此有前揭臺灣高等
    法院被告前案紀錄表在卷可稽，其因一時失慮致罹刑典，犯
    罪後已知悔悟，經此次罪刑之宣告後，應知警惕，信無再犯
    之虞，本院認對其所宣告之刑以暫不執行為適當，爰依刑法
    第74條第1 項第1 款併予宣告緩刑2 年，以啟自新；惟為確
    實督促被告能戒慎行止，暨按所犯情節，另依刑法第74條第
    2 項第5 款規定，命其向指定之公益團體、地方自治團體或
    社區提供80小時之義務勞務，且於緩刑期間付保護管束，以
    觀後效。又依刑法第75條之1 第1 項第4 款規定，受緩刑之
    宣告而違反上開本院所定負擔情節重大，足認原宣告之緩刑
    難收其預期效果，而有執行刑罰之必要者，得撤銷其宣告，
    附此敘明。
據上論斷，應依刑事訴訟法第273 條之1 第1 項、第299 條第1
項前段，刑法第276 條第2 項、第62條前段、第41條第1 項前段
、第74條第1 項第1 款、第2 項第5 款、第93條第1 項第2 款，
刑法施行法第1 條之1 第1 項、第2 項前段，判決如主文。
本案經檢察官潘國威到庭執行職務。
中    華    民    國    98    年    11    月    30    日
                    交通法庭  法  官  李珮妤
以上正本證明與原本無異。
如不服本判決應於收受判決後10日內向本院提出上訴書狀，並應
敘述具體理由；其未敘述上訴理由者，應於上訴期間屆滿後20日
內向本院補提理由書（均須按他造當事人之人數附繕本）「切勿
逕送上級法院」。
中    華    民    國    98    年    11    月    30    日
                              書記官  劉淑蓉
附錄本案論罪科刑法條全文：
中華民國刑法第276 條
因過失致人於死者，處2 年以下有期徒刑、拘役或2 千元以下罰
金。
從事業務之人，因業務上之過失犯前項之罪者，處5 年以下有期
徒刑或拘役，得併科3 千元以下罰金。


司法院資訊處製作；財團法人民間司法改革基金會備份。
